【裁判字號】    97,裁,4068
【裁判日期】    970821
【裁判案由】    醫師法
【裁判全文】
最  高  行  政  法  院  裁  定
                                      97年度裁字第4068號
上  訴  人  甲  ○
被 上訴 人  行政院衛生署
代  表  人  乙○○
上列當事人間醫師法事件，上訴人對於中華民國97年5月8日臺北
高等行政法院96年度訴字第3012號判決，提起上訴，本院裁定如
下：
    主  文
上訴駁回。
上訴審訴訟費用由上訴人負擔。
    理  由
一、按對於高等行政法院判決之上訴，非以其違背法令為理由，
    不得為之，行政訴訟法第242條定有明文。依同法第243條第
    1項規定，判決不適用法規或適用不當者，為違背法令；而
    判決有同條第2項所列各款情形之一者，為當然違背法令。
    是當事人對於高等行政法院判決上訴，如依行政訴訟法第24
    3條第1項規定，以高等行政法院判決有不適用法規或適用不
    當為理由時，其上訴狀或理由書應有具體之指摘，並揭示該
    法規之條項或其內容；若係成文法以外之法則，應揭示該法
    則之旨趣；倘為司法院解釋或本院之判例，則應揭示該判解
    之字號或其內容。如以行政訴訟法第243條第2項所列各款情
    形為理由時，其上訴狀或理由書，應揭示合於該條項各款之
    事實。上訴狀或理由書如未依此項方法表明，或其所表明者
    與上開法條規定不合時，即難認為已對高等行政法院判決之
    違背法令有具體之指摘，其上訴自難認為合法。
二、本件上訴人對於高等行政法院判決上訴，主張：「其因虛報
    健保之醫療費用，而經刑事判決判處有期徒刑1年2月，緩刑
    2年（裁判案號為臺灣苗栗地方法院94年度易字第886號判決
    ，主文諭知之罪名為詐欺取財罪）。復經被上訴人依醫師法
    之規定予以懲戒，而原判決竟維持該等懲戒處分，有違一事
    不二罰原則，且行政懲戒罰之法律效果為停業6個月，並接
    受醫學倫理教育20小時，亦屬過苛。又該懲戒處分所認定之
    違規事實認定，顯與刑案之事實認定不同，是以原判決未直
    接認定該懲戒處分裁量濫用及逾越之違法，亦有理由不備之
    違法」等語，據為指摘原判決違背法令之事由。惟基於下述
    法理說明，上訴人前開上訴理由，無非係其個人主觀意見之
    空泛表達，並就原審取捨證據、認定事實之職權行使，任意
    指摘為不當，復就原審之法律論斷，泛言論斷錯誤。是以客
    觀言之，本件上訴並未具體表明原判決有「不適用法規」、
    「適用法規不當」，或有「行政訴訟法第243條第2項所列各
    款事由」，難認對該判決之如何違背法令已有具體之指摘。
    依首開規定及說明，應認其上訴為不合法。
  (一)本案上訴人在刑事案件中係受有期徒刑併緩刑之宣告，而本
    案之懲戒處分則為執業資格之暫時性排除，二者之種類不同
    ，因此依行政罰法第26條第1項但書之規定，並非不能併罰
    。
  (二)再查一事不二罰之立法本旨，所重視者實非物理意義之行為
    ，而是規範意義下之法益侵害。因此侵害單一法益者，若該
    法益受到不同法規範之重保護，固然不應受到重法規範
    之重複報應或矯治。但侵害多重法益者，在規範上即應評價
    為多個行為，而受到多重之懲處。實則本案刑事判決論定之
    詐欺取財罪名及其諭知之刑度，都不足以對應涵蓋上訴人所
    侵犯之全部法益。因此本件懲戒罰亦無違反一事不二罰之法
    理原則。
  (三)而刑事案件之事實認定與行政懲戒之事實認定，因審理程序
    之不同，本可有不同之認定結論，不能泛指為認定事實違法
    。
  (四)又有關裁量法律效果之合法性判斷，因為裁量是處分機關之
    固有職權，法院僅進行合法性審查，因此裁量違法之舉證責
    任本即應由上訴人負擔，若上訴人沒有具體指明裁量本身有
    裁量逾越、濫用、怠惰之情事，即難遽認原處分有何違法。
三、據上論結，本件上訴為不合法。依行政訴訟法第249條第1項
    前段、第104條、民事訴訟法第95條、第78條，裁定如主文
    。
中    華    民    國    97    年    8     月    21    日
                    最高行政法院第一庭
                        審判長法官  鄭  淑  貞
                              法官  侯  東  昇
                              法官  林  樹  埔
                              法官  鄭  小  康
                              法官  帥  嘉  寶
以  上  正  本  證  明  與  原  本  無  異
中    華    民    國    97    年    8     月    22    日
                              書記官  莊  俊  亨


司法院資訊處製作；財團法人民間司法改革基金會備份。
